【裁判字號】    97,上訴,377
【裁判日期】    970425
【裁判案由】    強盜
【裁判全文】
臺灣高等法院高雄分院刑事判決         97年度上訴字第377號
上  訴  人  臺灣屏東地方法院檢察署檢察官
上  訴  人
即  被  告  甲○○
                    （現於臺灣高雄看守所羈押中）
指定辯護人  本院公設辯護人于欣潔
上列上訴人因被告強盜案件，不服臺灣屏東地方法院96年度訴字
第1246號中華民國97年1 月29日第一審判決（起訴案號：臺灣屏
東地方法院檢察署96年度偵字第6610號），提起上訴，本院判決
如下：
    主  文
上訴駁回。
    事  實
一、甲○○（起訴書誤載為陳穎聰）意圖為自己不法之所有，於
    民國96年10月10日凌晨2 時許，騎乘車牌號碼WOX-360 號機
    車停放在屏東縣屏東市○○○路○ 段505 巷1 號後，徒步至
    同路1 段503 號「金品味檳榔攤」，持其所有類似真槍之玩
    具手槍1 支，自後方指著乙○○，以台語喝「不要動」等
    語，因瞬息之間手槍真假難辨，甲○○上開脅迫行為，客觀
    上已達至使乙○○心生畏懼而不能抗拒之程度，甲○○見乙
    ○○已陷於心生畏懼不能抗拒之狀態，乃動手打開該檳榔攤
    之抽屜欲取走財物，適乙○○之男友吳銘峰睡於該檳榔攤下
    方，在睡夢中驚醒，並作勢反擊，甲○○惟恐不敵，始作罷
    棄車逃逸。嗣於翌日即同年月11日晚上8 時35分許，經警循
    線在同屏東縣屏東市復興陸橋下之「丸山電子遊藝場」旁將
    甲○○拘提到案，甲○○並帶同警方至屏東縣屏東市○○路
    103 巷31號後方豬舍旁之瓦堆中，起出其所有供上開犯罪所
    用之玩具手槍1 支。
二、案經屏東縣警察局移送臺灣屏東地方法院檢察署檢察官偵查
    起訴。
    理  由
壹、證據能力方面：
    按傳聞法則之重要理論依據，在於傳聞證據未經當事人之反
    對詰問予以核實，乃予排斥，惟若當事人已放棄對原供述人
    之反對詰問權，於法院審判時表明同意該等傳聞證據可作為
    證據，基於證據資料愈豐富，愈有助於真實發現之理念，並
    貫徹刑事訴訟法修法加重當事人進行主義之精神，確認當事
    人對於證據能力有處分權之制度，傳聞證據經當事人同意作
    為證據，法院認為適當者，亦得為證據。另當事人於調查證
    據時，對於傳聞證據表示「沒有意見」、「對於證據調查無
    意見」，而未於言詞辯論終結前聲明異議，應視為已有將該
    等傳聞證據採為證據之同意，此刑事訴訟法第159 條之5 定
    有明文。檢察官、被告及辯護人於本院準備程序時已表示對
    於全案卷證其餘證據之證據能力均無意見，且同意作為本案
    之證據（見本院卷第33頁），依刑事訴訟法第159 條之5之
    規定，檢察官、被告及辯護人已同意本案其餘證據均有證據
    能力，本院斟酌該等證據並非非法取得，亦無證明力明顯過
    低之情形，是該等證據，均得採為證據。
貳、實體方面：
一、訊據上訴人即被告甲○○（下稱被告）對上開事實迭於警詢
    、偵查、原審及本院審理時均坦承不諱，核與被害人即證人
    乙○○、證人吳銘峰於警詢及偵查中證述之情節相符，復有
    玩具手槍1 支扣案可資佐證。
二、按所謂強暴者，係逞不法腕力，使他人無以抗拒，或以有形
    之體力或其他類此之行為，造成被害人心理上、生理上被強
    制之狀態，進而足以妨害被害人意思決定之自由與依其意思
    決定而行動之自由。而脅迫者，則以言詞或舉動顯示有加害
    他人之意思，或以加害他人之意思通知他人，使生畏懼之威
    脅逼迫，進而妨害被害人之意思決定自由與依其意思決定而
    行動之自由。二者間，其造成他人意思決定自由之障礙雖無
    不同，然於方式上，則非等同。本案被告以玩具手槍冒充真
    槍手指向乙○○之舉動，係為迫使乙○○陷於無法抗拒之狀
    態，本質上此一舉動，應認係脅迫，而非強暴。至被告嗣即
    利用乙○○陷於不能抗拒之狀態而動手打開該檳榔攤之抽屜
    欲取走財物，此當係取他人之物之手段，而非以強暴方式使
    乙○○不能抗拒。另被告持以犯案之扣案玩具手槍，在外觀
    上雖類似真槍，但乃係為塑膠材質，槍柄部分長約13公分，
    槍身部分長約17公分，重量（含彈匣）則為423.32公克等情
    ，業經原審及本院勘驗屬實，有原審及本院勘驗筆錄在卷可
    稽（見原審卷第34頁背面、本院卷第49頁）。該玩具手槍用
    以刺擊有欠銳利，用以揮擊則嫌稍短，其密度、厚重亦不足
    與鐵石相比，雖被害人一時誤以為係真槍，然尚難認該玩具
    手槍客觀上足對人之生命、身體、安全構成威脅，自不得逕
    認屬刑法第321 條第1 項第3 款所定之「兇器」（最高法院
    96年度台上字第4871號判決意旨參照）。綜上所述，被告之
    自白經查既與事實相符，自得採為論科之依據，事證明確，
    其犯行洵堪認定。
三、核被告所為，係犯刑法第328 條第4 項、第1 項之普通強盜
    未遂罪。公訴人認被告所為係犯刑法第330 條第2 項、第1
    項之加重強盜未遂罪，尚有未洽，惟基本社會事實相同，本
    院自得變更起訴法條予以審理。被告僅成立普通強盜罪之未
    遂犯，爰依刑法第25條第2 項規定，按既遂犯之刑減輕之。
四、原審以被告罪證明確，因而依刑法第328 條第4 項、第1 項
    、第25條第2 項、第38條第1 項第2 款規定，並審酌被告年
    輕力壯，竟不務正途，而欲藉強盜以攫取金錢，雖止於未遂
    ，但已危害社會治安，暨其於犯罪後坦承犯行、深表悔意、
    態度良好等一切情狀，而量處有期徒刑2 年10月；復說明扣
    案之玩具手槍1 支，乃被告所有供其犯罪所用之物，爰依刑
    法第38條第1 項第2 款宣告沒收。經核原判決認事用法均無
    違誤，量刑亦稱允當。檢察官上訴意旨，認被告所為係犯刑
    法第330 條第2 項、第1 項之加重強盜未遂罪，暨被告上訴
    意旨，認原審量刑過重，而指摘原判決不當，均無理由，應
    予駁回。
據上論結，應依刑事訴訟法第368 條，判決如主文。
本案經檢察官林應華到庭執行職務。
中    華    民    國    97    年    4     月    25    日
                  刑事第七庭    審判長法  官 莊飛宗
                                      法  官 李嘉興
                                      法  官 孫啟強
以上正本證明與原本無異。
如不服本判決應於收受本判決後10日內向本院提出上訴書狀，其
未敘述上訴理由者，並得於提起上訴後10日內向本院補提理由書
狀（均須按他造當事人之人數附繕本）「切勿逕送上級法院」。
中    華    民    國    97    年    4     月    25    日
                                      書記官 黃富美
附錄本判決論罪科刑法條：
刑法第328條：
意圖為自己或第三人不法之所有，以強暴、脅迫、藥劑、催眠術
或他法，至使不能抗拒，而取他人之物或使其交付者，為強盜罪
，處5 年以上有期徒刑。
以前項方法得財產上不法之利益或使第三人得之者，亦同。
犯強盜罪因而致人於死者，處死刑、無期徒刑或 10 年以上有期
徒刑；致重傷者，處無期徒刑或 7 年以上有期徒刑。
第 1 項及第 2 項之未遂犯罰之。
預備犯強盜罪者，處 1 年以下有期徒刑、拘役或 3 千元以下罰
金。


司法院資訊處製作；財團法人民間司法改革基金會備份。
